【裁判字號】    98,交聲,2721
【裁判日期】    981231
【裁判案由】    聲明異議
【裁判全文】
臺灣高雄地方法院交通事件裁定        98年度交聲字第2721號
原處分機關  高雄市政府交通局
代  表  人  王國材
異  議  人
即受處分人  陳建宇
上列異議人即受處分人因違反道路交通管理處罰條例案件，對於
高雄市政府交通局於民國98年9 月25日所為處分（原處分案號：
高市交裁字第裁32-B00000000號）聲明異議，本院裁定如下：
    主  文
原處分撤銷。
陳建宇輕型機器腳踏車駕駛人，駕駛輕型機器腳踏車經測試檢定
酒精濃度超過規定標準，處罰鍰新臺幣貳萬貳仟伍佰元，並吊扣
輕型機器腳踏車駕駛執照拾貳個月及接受道路交通安全講習。
    理  由
一、聲明異議意旨略以：異議人陳建宇（原姓名：甲○○）於民
    國98年4 月5 日1 時30分，因酒後騎乘車號WDK-278 號輕型
    機車，為警查獲，致遭裁處新臺幣（下同）22,500元之罰鍰
    ，並吊扣駕照12個月，因議異人係騎機車酒駕，卻吊扣職業
    駕照，然工作需要駕照，懇請給予就業機會，為此聲明異議
    ，請求撤銷原處分等語。
二、按汽車（含機器腳踏車）駕駛人，駕駛汽車經測試檢定有酒
    精濃度超過規定標準之情形者，處15,000元以上60,000元以
    下罰鍰，並當場移置保管其車輛及吊扣其駕駛執照1 年，道
    路交通管理處罰條例第35條第1 項第1 款定有明文。而所謂
    酒精濃度超過規定之標準者，依道路交通安全規則第114 條
    第2 款之規定，係指汽車駕駛人飲用酒類或其他類似物後其
    吐氣所含酒精濃度超過每公升0.25毫克或血液中酒精濃度超
    過0.05% 以上者。次按，汽車駕駛人，因違反本條例及道路
    交通安全規則之規定，受吊銷駕駛執照處分時，吊銷其持有
    各級車類之駕駛執照，道路交通管理處罰條例第68條定有明
    文。此規定係於94年12月14日修正公布，並於95年3 月1 日
    施行，而修正前之道路交通管理處罰條例第68條則係規定「
    汽車駕駛人，因違反本條例及道路交通安全規則之規定，受
    吊扣或吊銷駕駛執照處分時，吊扣或吊銷其持有各級車類之
    駕駛執照」，觀其修法意旨，係以「原條文將違規駕駛人所
    持有之各級車類駕駛執照一併吊扣或吊銷，失之過酷，影響
    人民工作及生活甚鉅」為由，而刪除吊扣駕駛人駕駛執照時
    ，應吊扣駕駛人持有各級車類駕駛執照之規定，是依現行道
    路交通管理處罰條例，已無得吊扣駕駛人所持有他級駕駛執
    照之依據存在，從而，於為吊扣駕駛人駕駛執照之處分時，
    自僅得吊扣駕駛人違規時所駕駛該級車類之駕駛執照，以限
    制其繼續駕駛該級車類行駛道路之權利，若駕駛人並無該級
    車類之駕駛執照，即無從執行吊扣駕駛執照之處分，而僅係
    應否依道路交通管理處罰條例第22條第1 項規定處罰駕駛人
    之問題。
三、經查：
  (一)本件異議人於98年4 月5 日1 時30分許，飲酒後騎乘上開輕
    型機車，行經高雄市○○區○○路與東寧路口，經警攔查測
    得其呼氣中酒精濃度達每公升0.35毫克，超過規定標準（0.
    25毫克），為警製單舉發，並經原處分機關裁處異議人罰鍰
    22,500元，吊扣駕駛執照12個月，並應參加道路交通安全講
    習等情，為異議人自承在卷，並有高雄市政府警察局98 年4
    月5 日高市警交字第B00000000 號舉發違反道路交通管理事
    件通知單、原處分機關98年9 月25日高市交裁字第裁32－B0
    0000000 號違反道路交通管理事件裁決書、酒精濃度測試單
    及送達證書在卷可稽（本院卷第1 至3 、12至18頁），是異
    議人上開酒後駕車違規事實已明，堪以認定。
  (二)按汽車駕駛人取得高一級車類之駕駛資格者，應換發駕駛執
    照，並准其駕駛較低級車類之車輛：二、已領有職業聯結車
    駕駛執照者，得駕駛大客車、大貨車、代用大客車、大客貨
    兩用車、曳引車、小型車、輕型機器腳踏車，道路交通安全
    規則第61條第1 項第2 款定有明文，即所謂之「一人一照原
    則」。查異議人於本件違規時，僅領有職業聯結車之駕駛執
    照，有本院公路監理電子閘門查詢資料在卷可稽（本院卷第
    8 至10頁) 。依上開規定，異議人自得騎乘輕型機車。異議
    人既係駕駛輕型機車違反道路交通管理處罰條例第35條第1
    項第1 款之規定，揆諸前揭法律規定及說明意旨，原處分機
    關依法即僅能吊扣其輕型機車駕駛執照，並無得吊扣異議人
    持有他級駕駛執照之依據。原處分機關以異議人有上開違規
    行為，裁處吊扣其職業聯結車駕駛執照，而非吊扣其輕型機
    車駕駛執照，已難謂係適法之處分。又上開處置方式，雖可
    能產生無照駕駛之駕駛人，反而較有照駕駛之駕駛人得受有
    毋需吊扣駕駛執照處罰利益之疑慮，然行政行為，採取之方
    法所造成之損害不得與欲達成目的之利益顯失均衡，為行政
    程序法第7 條第3 款所明定，本件異議人並無輕型機車駕駛
    執照可供吊扣，原處分機關因此吊扣異議人職業聯結車之駕
    駛執照，雖可能達成杜絕異議人將來繼續酒醉駕車之目的，
    惟亦同時造成剝奪異議人駕駛職業聯結車之結果，對其工作
    及生活影響甚大，甚而危及其就業謀生問題，此所造成之損
    害，與欲達成目的之利益（限制異議人駕駛輕型機車，以預
    防酒醉駕駛輕型機車所造成之危害）顯失均衡，有違比例原
    則。職是，本件異議人領有職業聯結車駕駛執照，騎乘輕型
    機車違反道路交通管理處罰條例第35條第1 項第1 款之規定
    ，自應限制其騎乘輕型機車之權利，而非限制其駕駛職業聯
    結車之權利，尚不得因異議人無較低等級之駕駛執照可供吊
    扣，即率爾吊扣較高等級之駕駛執照，故異議人上開交通違
    規行為，依法應吊扣者為輕型機車駕駛執照，至實際上如何
    執行，則宜由交通主管機關依權責處理，附此敘明。
四、綜上所述，原處分關於吊扣異議人職業聯結車駕駛執照部分
    ，有違道路交通管理處罰條例第68條修正之意旨，自有未恰
    。又本件異議人雖未就罰鍰、施以道路交通安全講習部分聲
    明異議，惟聲明異議應以交通違規行為為標的，非以處罰項
    目為範圍，既原處分其餘處罰效果之項目與其交通違規行為
    是否存在無從分離，雖無不當之處，本院仍應一併予以審理
    。從而，異議人就原處分聲明異議為有理由，爰依規定由本
    院將原處分撤銷，就異議人之違規行為，自為裁定如主文第
    2 項所示之諭知，以資適法。
據上論結，依道路交通管理處罰條例第87條第2 項、第35條第1
項第1 款、第22條第1 項第4 款、第24條第1 項第2 款，道路交
通案件處理辦法第20條前段，裁定如主文。
中    華    民    國    98    年    12    月    31    日
                    交通法庭    法  官  林建鼎
以上正本證明與原本無異。
如不服本裁定應於送達後5 日內向本院提出抗告狀（須附繕本）
。
中    華    民    國    98    年    12    月    31    日
                                書記官  林秀敏

司法院資訊處製作；財團法人民間司法改革基金會備份。
